臺灣屏東地方法院民事判決
110年度潮簡字第720號
原      告  楊貴男  
訴訟代理人  葉婉玉律師
            蔡（奇奇）奇律師
被      告  池國泰  

上列當事人間確認本票債權不存在事件，本院於民國111年5月17
日言詞辯論終結，判決如下：
　　主  文
原告之訴駁回。
訴訟費用由原告負擔。
    事實及理由
壹、程序事項
　　按確認法律關係之訴，非原告有即受確認判決之法律上利益
    者，不得提起之，民事訴訟法第247條第1項定有明文。所謂
    即受確認判決之法律上利益，係指法律關係存否不明確，原
    告主觀上認其在法律上之地位有不安之狀態存在，此種不安
    之狀態，能以確認判決將之除去者而言。查原告主張被告持
    有以原告名義簽發、發票日與票面金額均如附表所示之本票
    2紙（下稱系爭本票），並經被告向本院聲請本票裁定（本
    院110年度司票字第576號，下稱系爭裁定）之事實，業並經
    本院調取系爭本票裁定民事卷宗核閱屬實，系爭本票既由被
    告持有且已可行使票據權利，而原告否認系爭本票債權，顯
    然兩造就系爭本票債權存在與否已發生爭執，如不訴請確認
    ，原告在私法上之地位將有受侵害之危險，則原告提起本件
    確認本票債權不存在之訴，即有確認之法律上利益，合先敘
    明。
貳、實體方面
一、原告主張：被告所執有系爭本票並非原告所簽發，惟兩造間
    並無任何債權債務關係，恐為被告或訴外人劉翰聰所偽造，
    為此提起本件訴訟等語。並聲明：確認被告持有如系爭裁定
    所示之系爭本票債權（含利息債權）不存在。
二、被告則以：系爭本票係兩造參加合會，原告得標後會首經其
    他會員交付予被告等語置辯，並聲明：原告之訴駁回。
三、法院之判斷
㈠、按無適當之筆跡可供核對者，法院得指定文字，命該文書之
    作成名義人書寫，以供核對。文書之作成名義人無正當理由
    不從前項之命者，準用第345條或第349條之規定。當事人無
    正當理由不從提出文書之命者，法院得審酌情形認他造關於
    該文書之主張或依該文書應證之事實為真實。前項情形，於
    裁判前應令當事人有辯論之機會，民事訴訟法第360條第1項
    、第2項、第345條分別定有明文。
㈡、本件原告主張系爭本票並非原告簽發，被告則抗辯為原告簽
    發，是為發現真實，必須以原告親簽之筆跡與系爭本票之記
    載筆跡送請鑑定，經本院一再要求原告提供110年間簽名文
    件資料或由本院調取，並傳喚原告親自到庭提供筆跡，有本
    院111年3月8日、4月19日、5月17日言詞辯論筆錄、送達證
    書等件在卷可稽，惟原告均未到庭，原告訴訟代理人亦明確
    表示原告不打算到庭提供筆跡等語（本院卷第55頁）。原告
    雖以書狀陳報可調取109年間辦理車輛融資、設定動產擔保
    之資料，及原告向高樹鄉農會開戶之申請資料，惟嗣後表示
    捨棄上開證據之調查聲請。本院審酌系爭本票經本院肉眼辨
    識，本票上所載「楊貴男」等字樣，與原告於本院所提出之
    民事委任狀中「委任人」之簽名及年籍資料等字樣，由字體
    結構、筆順、勾勒、運筆方式等特徵整體觀察，極為相似。
    而上開車輛融資、設定動產擔保之申請資料均未必必由原告
    親簽，而原告復未表明係於何年在高樹鄉農會開戶，縱然調
    取開戶資料送請鑑定，比對範本仍顯然不足，原告無正當理
    由刻意拒絕到庭提供筆跡，致使無適當之筆跡可供核對，顯
    然已構成證明之妨礙。爰依照前開民事訴訟法第360條第2項
    準用第345條第1項規定，認為他造即被告關於原告因得標合
    會而開立系爭本票之主張為真實，原告空言否認系爭本票之
    真正，顯無所據。
㈢、在票據上簽名者，依票上所載文義負責，票據法第5條定有明
    文。又票據行為係不要因行為，執票人不負證明關於給付之
    原因之責任，如票據債務人主張執票人取得票據係出於惡意
    或詐欺者，則應由該債務人負舉證之責（最高法院48年台上
    字第101 號判例參照）。原告簽發系爭本票，依前揭規定即
    應負發票人之付款責任，原告復未舉證被告取得票據係出於
    惡意或詐欺，本院自難為有利於原告之認定。
四、綜上所述，系爭本票為原告簽發，原告請求確認系爭裁定所
    載之系爭本票債權（含利息債權）不存在，為無理由，應予
    駁回。
五、據上論結，原告之訴為無理由，爰判決如主文。
中　　華　　民　　國　　111 　年　　5 　　月　　31　　日
                 潮州簡易庭      法　官    麥元馨
正本係照原本作成。
如對判決上訴，須於判決送達後20日內向本院提出上訴狀，其未
表明上訴理由者，應於提出上訴後20日內向本院補提理由書狀（
均須按他造當事人之人數附繕本）。如委任律師提起上訴者，應
一併繳納上訴審裁判費。
中　　華　　民　　國　　111 　年　　5 　　月　　31　　日
                                  書記官　洪雅玲 
附表
編號 發票人   發票日 票面金額 到期日 票據號碼 1 楊貴男 110年2月24日 20,000元 未載 CH405990 2 楊貴男 110年2月24日 20,000元 未載 CH405994